臺灣臺中地方法院刑事判決　　　　　　　100年度訴字第859號
公　訴　人　臺灣臺中地方法院檢察署檢察官
被　　　告　曾麒文
上列被告因違反毒品危害防制條例案件，經檢察官提起公訴（10
0 年度毒偵字第372 號），被告於準備程序中為有罪陳述，經本
院合議庭裁定由受命法官依簡式審判程序獨任審理，判決如下：
    主    文
曾麒文施用第一級毒品，累犯，處有期徒刑拾月，扣案之海洛因
壹包（驗餘淨重零點零伍壹零公克）沒收銷燬之，扣案之注射針
筒貳支均沒收；又施用第二級毒品，累犯，處有期徒刑陸月，扣
案之甲基安非他命貳包（驗餘淨重合計零點捌壹肆柒公克）均沒
收銷燬之。應執行有期徒刑壹年貳月，扣案之海洛因壹包（驗餘
淨重零點零伍壹零公克）及甲基安非他命貳包（驗餘淨重合計零
點捌壹肆柒公克）均沒收銷燬之，扣案之注射針筒貳支均沒收。
    犯罪事實
一、曾麒文於民國87年間因施用毒品案件，經臺灣南投地方法院
    以87年度毒聲字第152 號裁定送觀察、勒戒後，因認無繼續
    施用毒品之傾向，於87年8 月7 日釋放（指揮書執畢日期為
    87年8 月22日），並經臺灣南投地方法院檢察署檢察官於87
    年8 月7 日以87年度偵字第2758號為不起訴處分確定；又於
    88年間因施用毒品案件，經臺灣彰化地方法院裁定送觀察、
    勒戒後，因認有繼續施用毒品之傾向，再經臺灣彰化地方法
    院以88年度毒聲字第2619號裁定令入戒治處所施以強制戒治
    ，於89年11月1 日強制戒治執行完畢釋放；再於93年間因施
    用第一、二級毒品案件，經臺灣高等法院臺中分院以93年度
    上訴字第1596號判決判處有期徒刑1 年、5 月，應執行有期
    徒刑1 年3 月，並經最高法院以94年度台上字第870 號判決
    駁回上訴確定；另於96年間因施用第一級毒品案件，經臺灣
    南投地方法院以96年度訴字第1281號判決判處有期徒刑7 月
    確定，於97年11月14日縮刑期滿執行完畢。詎仍不知悔，明
    知海洛因及甲基安非他命分別係屬毒品危害防制條例第2 條
    第2 項第1 款及第2 款所定之第一級、第二級毒品，不得持
    有、施用，竟於前開強制戒治執行完畢釋放後，5 年內之93
    年間再犯施用第一、二毒品之罪，經以上開判決判處有罪確
    定後，分別基於施用海洛因及甲基安非他命之犯意，於100
    年1 月21日某時許，在南投縣草屯鎮之路邊，先以將甲基安
    非他命放置於玻璃吸食器內點火燒烤吸食煙氣之方式，施用
    甲基安非他命1 次，再以注射針筒注射之方式，施用海洛因
    1 次。嗣於100 年1 月23日凌晨2 時40分許，曾麒文駕駛車
    牌號碼2988-LJ 號自用小客車停於臺中市○○區○○路與北
    岸路口轉角處時，因形跡可疑而為警盤查，經警檢視車內物
    品而在其所駕駛之上開自小客車排檔桿旁之眼鏡盒內扣得海
    洛因1 包（驗餘淨重0.0510公克）、甲基安非他命2 包（驗
    餘淨重合計0.8147公克）及其所有供施用海洛因所用之注射
    針筒2 支而當場查獲，再經警徵得其同意採集尿液送驗，結
    果呈嗎啡及甲基安非他命陽性反應，而查悉上情。
二、案經臺中市政府警察局霧峰分局移送臺灣臺中地方法院檢察
    署檢察官偵查起訴。
    理    由
一、本件被告曾麒文所犯係死刑、無期徒刑、最輕本刑為3 年以
    上有期徒刑以外之罪，其於準備程序中就被訴事實為有罪之
    陳述，經受命法官告知簡式審判程序之旨，並聽取公訴人及
    被告之意見後，本院合議庭認為適宜由受命法官獨任進行簡
    式審判程序，依刑事訴訟法第273 條之1 第1 項規定，裁定
    由受命法官獨任進行審判程序，合先敘明。
二、上開犯罪事實，業據被告曾麒文於警詢、偵查中及本院準備
    、審理時坦承不諱，且被告經警徵得其同意所採集之尿液經
    送請詮昕科技股份有限公司檢驗結果，呈嗎啡及甲基安非他
    命陽性反應，有該公司100 年2 月10日濫用藥物尿液檢驗報
    告及臺中市政府警察局霧峰分局勘察採證同意書、臺中市政
    府警察局霧峰分局偵辦案件真實姓名年籍對照表各1 紙附卷
    可稽（見偵查卷第22頁；警卷第11、16頁），復有臺中市政
    府警察局霧峰分局搜索扣押筆錄、扣押物品目錄表各1 份、
    查獲扣押物暨現場照片7 張及現場測繪圖1 紙在卷可稽（見
    警卷第13至15頁、第21至24頁、第27頁），並有疑似海洛因
    之白色粉末1 包、疑似甲基安非他命之透明結晶2 包及注射
    針筒2 支扣案可佐，而扣案疑似海洛因之白色粉末1 包及疑
    似甲基安非他命之透明結晶2 包，經送行政院衛生署草屯療
    養院鑑驗結果，確分別檢出第一級毒品海洛因成分（驗餘淨
    重0.0510公克）及第二級毒品甲基安非他命成分（驗餘淨重
    合計0.8147公克），有該院100 年2 月25日草療鑑字第1000
    200132號鑑定書1 紙在卷可稽（見偵查卷第28頁），是被告
    之自白核與事實相符，應堪採信。本案事證明確，被告施用
    第一級毒品海洛因、第二級毒品甲基安非他命各1 次之犯行
    ，洵堪認定。
三、按施用第一、二級毒品為犯罪行為，毒品危害防制條例第10
    條定有處罰明文。故施用第一、二級毒品者，依前揭規定本
    應科以刑罰。惟基於刑事政策，對合於一定條件之施用者，
    則依同條例第20條、第23條之規定，施以觀察、勒戒及強制
    戒治之保安處分。又毒品危害防制條例於92年7 月9 日修正
    公布，自93年1 月9 日施行，其中第20條、第23條將施用毒
    品之刑事處遇程序，區分為「初犯」及「5 年內再犯」、「
    5 年後再犯」。依其立法理由之說明：「初犯」，經觀察、
    勒戒或強制戒治後，應為不起訴處分或不付審理之裁定；經
    觀察、勒戒或強制戒治執行完畢釋放後，「5 年內再犯」者
    ，因其再犯率甚高，原實施之觀察、勒戒及強制戒治既已無
    法收其實效，爰依法追訴或裁定交付審理。至於經觀察、勒
    戒或強制戒治執行完畢釋放後，「5 年後再犯」者，前所實
    施之觀察、勒戒或強制戒治已足以遮斷其施用毒品之毒癮，
    為期自新及協助其斷除毒癮，仍適用「初犯」規定，先經觀
    察、勒戒或強制戒治之程序。從而依修正後之規定，僅限於
    「初犯」及「5 年後再犯」二種情形，始應先經觀察、勒戒
    或強制戒治程序。倘被告於5 年內已再犯，經依法追訴處罰
    ，縱其第3 次（或第3 次以上）再度施用毒品之時間，在初
    犯經觀察、勒戒或強制戒治執行完畢釋放5 年以後，已不合
    於「5 年後再犯」之規定，且因已於「5 年內再犯」，顯見
    其再犯率甚高，原實施觀察、勒戒或強制戒治，已無法收其
    實效，即應依該條例第10條處罰（最高法院97年9 月9 日97
    年度第5 次刑事庭會議決議參照）。經查：本件被告前於87
    年間因施用毒品案件，經臺灣南投地方法院以87年度毒聲字
    第152 號裁定送觀察、勒戒後，因認無繼續施用毒品之傾向
    ，於87年8 月7 日釋放（指揮書執畢日期為87年8 月22日）
    ，並經臺灣南投地方法院檢察署檢察官於87年8 月7 日以87
    年度偵字第2758號為不起訴處分確定；又於88年間因施用毒
    品案件，經臺灣彰化地方法院裁定送觀察、勒戒後，因認有
    繼續施用毒品之傾向，再經臺灣彰化地方法院以88年度毒聲
    字第2619號裁定令入戒治處所施以強制戒治，於89年11月1
    日強制戒治執行完畢釋放；再於93年間因施用第一、二級毒
    品案件，經臺灣高等法院臺中分院以93年度上訴字第1596號
    判決判處有期徒刑1 年、5 月，應執行有期徒刑1 年3 月，
    並經最高法院以94年度台上字第870 號判決駁回上訴確定等
    情，有臺灣臺中地方法院檢察署刑案資料查註紀錄表、全國
    施用毒品案件紀錄表及臺灣高等法院被告前案紀錄表各1 份
    在卷可憑，是依上開說明，被告於前述強制戒治執行完畢釋
    放後5 年內，再犯施用毒品罪，經法院判決有罪確定後，復
    犯本件施用第一、二級毒品之犯行，本件犯行距前揭強制戒
    治執行完畢釋放後雖逾5 年，惟核與毒品危害防制條例第20
    條第3 項所定「5 年後再犯」之立法意旨不符，揆諸上開說
    明，仍應予追訴、處罰。
四、核被告曾麒文所為，係犯毒品危害防制條例第10條第1 項之
    施用第一級毒品海洛因罪及同條第2 項之施用第二級毒品甲
    基安非他命罪。其持有第一級毒品海洛因及第二級毒品甲基
    安非他命之低度行為，分別為施用第一級毒品海洛因及第二
    級毒品甲基安非他命之高度行為所吸收，不另論罪。又被告
    所犯施用第一級毒品海洛因及第二級毒品甲基安非他命之犯
    行，犯意各別，罪名有異，構成要件不同，應予分論併罰。
    再被告前於96年間因施用第一級毒品案件，經臺灣南投地方
    法院以96年度訴字第1281號判決判處有期徒刑7 月確定，於
    97年11月14日縮刑期滿執行完畢乙節，有上開前案紀錄表1
    份在卷可憑，其於徒刑執行完畢後，5 年內故意再犯本件有
    期徒刑以上之上開2 罪，皆為累犯，均應依刑法第47條第1
    項之規定，加重其刑。另被告於100 年1 月23日凌晨2 時40
    分許，駕駛車牌號碼2988-LJ 號自用小客車停於臺中市○○
    區○○路與北岸路口轉角處時，因形跡可疑而為警盤查，經
    警檢視車內物品而查覺在上開自小客車排檔桿旁之眼鏡盒內
    有海洛因1 包、甲基安非他命2 包及使用過之注射針筒，因
    發現有被告持有違禁物品，所以依規定必須將被告帶回所內
    ，於偵訊製作筆錄前，有先口頭詢問被告持有上開違禁品係
    作何用途、來源為何，被告才供出有施用毒品之情形等情，
    有警員劉騰燦所製之職務報告及本院公務電話紀錄各1 紙在
    卷可憑（見警卷第1 頁、本院卷第17頁），雖被告於警詢時
    已供認上開施用海洛因、甲基安非他命之犯行，惟警員於查
    獲被告時既已發現有確切之根據得為合理懷疑其有施用毒品
    犯罪，則被告施用海洛因、甲基安非他命之犯罪業經發覺，
    自不符合自首之要件，附此敘明。爰審酌被告前經觀察、勒
    戒及強制戒治程序執行完畢，且曾經法院判處罪刑，仍未能
    徹底戒絕毒品，再犯本件施用第一、二級毒品犯行，足見其
    戒絕毒癮之意志不堅，未能體悟施用毒品對自己、家人造成
    之傷害及社會之負擔，惟念其犯後尚知坦承犯行，態度良好
    ，及施用毒品乃戕害自身健康，尚未直接危害他人，反社會
    性不高等一切情狀，分別量處如主文所示之刑，並定其應執
    行刑，以資懲儆。扣案之海洛因1 包及甲基安非他命2 包經
    送鑑驗結果，確分別檢出第一級毒品海洛因及第二級毒品甲
    基安非他命成分，業已認明如前，均應依毒品危害防制條例
    第18條第1 項前段之規定，沒收銷燬之；又鑑定單位一般係
    以傾倒之方式，將包裝袋內之毒品倒出而與包裝袋分離而稱
    重，必要時，輔以刮杓刮取袋內毒品，然無論依何種方式分
    離，包裝袋內均有極微量之毒品殘留，業經法務部調查局以
    93年3 月19日調科壹字第09300113060 號函釋在案，並為本
    院職務上已知之事實，足認本件用以包覆扣案海洛因及甲基
    安非他命之包裝袋，其內含有極微量之毒品殘留而無法析離
    ，應整體視為扣案之第一級毒品海洛因及第二級毒品甲基安
    非他命，不問屬於犯人與否，俱依前開規定併予沒收銷燬之
    ；至於鑑驗耗用之毒品既已滅失，自無庸宣告沒收銷燬，併
    此敘明；扣案之注射針筒2 支均係被告所有，且係供被告施
    用海洛因所用之物，業據被告於本院審理時供承明確（見本
    院卷第23頁），爰依刑法第38條第1 項第2 款之規定，於施
    用第一級毒品之罪刑項下併予宣告沒收。至於扣案被告所有
    之CHT 牌行動電話（含門號0000000000號SIM 卡）1 支，被
    告於警詢時供稱來電第一通是朋友莊仕育打來問伊工作上的
    問題，第二通是朋友林俊安打來關心工作上順不順利，伊另
    有打一通給林俊安告知工作穩定請其不用煩惱，因該手機是
    於100 年1 月20日剛申辦的，所以只有3 通電話等語（見警
    卷第5 頁），是顯與被告上開施用第一、二毒品之犯行無涉
    ，且無證據足資證明確與本案被告施用第一、二級毒品之犯
    行有關，爰不另為宣告沒收，附此敘明。
據上論斷，應依刑事訴訟法第273 條之1 第1 項、第299 條第1
項前段，毒品危害防制條例第10條第1 項、第2 項、第18條第1
項前段，刑法第11條、第47條第1 項、第38條第1 項第2 款、第
51條第5 款，判決如主文。
本案經檢察官康淑芳到庭執行職務。
中    華    民    國   100    年    4     月    28    日
                  刑事第十六庭  法  官  陳玉聰
以上正本證明與原本無異。
如不服本判決，應於收受送達後10日內向本院提出上訴書狀（應
敘述具體理由並附繕本）。上訴書狀如未敘述理由，應於上訴期
間屆滿後20日內補提理由書於本院。
                                書記官  魏愛玲
中    華    民    國   100    年    4     月    28    日
附錄本判決論罪科刑之法條：
毒品危害防制條例第10條
施用第一級毒品者，處6月以上5年以下有期徒刑。
施用第二級毒品者，處3年以下有期徒刑。